臺灣新竹地方法院刑事判決
110年度軍訴字第2號
公  訴  人  臺灣新竹地方檢察署檢察官
被      告  蕭碩鴻



選任辯護人  張淵森律師
上列被告因違反毒品危害防制條例案件，經檢察官提起公訴（10
9年度偵字第13203號、110年度偵字第3124號、110年度軍偵字第
22號），本院判決如下：
    主  文
蕭碩鴻共同犯販賣第三級毒品未遂罪，處有期徒刑壹年壹月。扣
案含有第三級毒品4-甲基甲基卡西酮之果汁包壹仟壹佰包（併同
無法析離之包裝袋壹仟壹佰個，驗餘淨重合計共柒仟零貳拾參點
伍壹公克）及IPHONE行動電話壹支（銀色，含SIM卡壹張)均沒收
。
    事  實
一、蕭碩鴻與黃孟楷、周振毅（上二人業經審結）共同基於意圖
    營利販賣第三級毒品之犯意聯絡，先由黃孟楷於民國109年1
    1月19日上午5時33分許，在通訊軟體WECHAT，以ID：mk0000
    000發布「大大們，原廠飲料要的加我!促銷中!500直走!5送
    1!10送2!」暗示販賣毒品果汁包之訊息，招攬不特定人與之
    交易，為警於109年11月20日執行網路巡邏時發現上開訊息
    ，喬裝買家身分與黃孟楷談妥於109年11月21日下午9時許，
    以新臺幣(下同)31萬9000元購買含第三級毒品成分「4-甲基
    甲基卡西酮」的果汁包1100包(下稱本案毒品果汁包)，交易
    地點在新竹縣○○鄉○○街0巷0號(即國道1號湖口服務區南向停
    車場)。再經周振毅於109年11月21日下午某時，在臺中市烏
    日區溪南國中附近巷子，將本案毒品果汁包交付蕭碩鴻，並
    指示蕭碩鴻攜至國道1號湖口服務區南向停車場交付黃孟楷
    。嗣於109年11月21日下午9時39分許，在國道1號湖口服務
    區南向停車場，喬裝警員與黃孟楷見面並交付價金，經黃孟
    楷點鈔確認金額無誤後，再由周振毅指示蕭碩鴻駕駛車牌號
    碼000-0000號自小客車，將本案毒品果汁包放入喬裝警員所
    駕駛車輛之後車廂後，蕭碩鴻察覺有異當場逃離現場，黃孟
    楷則當場為警查獲而未遂，扣得本案毒品果汁包(驗前總毛
    重8183.80公克、總淨重7024.40公克，推估驗前總純質淨重
    70.24公克)、黃孟楷之香檳金色蘋果牌手機1支(含sim卡，
    門號0000000000號)、蕭碩鴻之銀色蘋果牌手機1支(含sim卡
    1張)、黑色背心1件、國民身分證1張等物。嗣於110年3月2
    日拘提周振毅，而查獲上情。
二、案經臺北市政府警察局大同分局報告臺灣新竹地方檢察署檢
    察官偵查起訴。
    理  由
壹、程序方面
一、按被告以外之人於審判外之陳述，經當事人於審判程序同意
    作為證據，法院審酌該言詞陳述或書面陳述作成時之情況，
    認為適當者，得為證據。當事人、代理人或辯護人於法院調
    查證據時，知有刑事訴訟法第159 條第1 項不得為證據之情
    形，而未於言詞辯論終結前聲明異議者，視為有前項之同意
    。刑事訴訟法第159 條之5 第1 項、第2 項分別定有明文。
    經查，本判決所引用以下被告以外之人於審判外之陳述，檢
    察官、被告蕭碩鴻及其辯護人於本院準備程序中並未爭執證
    據能力，且迄於言詞辯論終結前亦未聲明異議，復本院認其
    作成之情形並無不當情形，經審酌後認為適當，均應認於本
    案有證據能力。
二、本判決所引用其餘所依憑判斷之非供述證據，亦無證據證明
    係違反法定程序所取得，或其他不得作為證據之情形，且與
    本案待證事實間復具有相當關聯性，依刑事訴訟法第158 條
    之4 規定之反面解釋，亦均有證據能力。
貳、實體方面
一、認定犯罪事實所憑之證據及認定之理由：
    前揭犯罪事實，業據被告蕭碩鴻於警詢、偵查、本院準備程
    序中均坦承不諱(偵13203卷第136至138、180至181頁、偵31
    24卷第32至38頁、本院軍訴卷第198至199頁)，核與證人即
    共犯黃孟楷於警詢、偵查、羈押庭、本院準備程序及審理時
    (偵13203卷第6至9、84至85頁反面、119頁正反面、142至14
    3、154至160頁、本院聲羈卷第11至21頁、本院軍訴卷第197
    、346頁)、周振毅於警詢、偵查、本院準備程序及審理時(
    偵3124卷第5至11頁反面、偵13203卷第183至184頁、本院軍
    訴卷第197、293、346頁)證述情節相符，並有共犯黃孟楷與
    喬裝警員於WECHAT對話畫面截圖（偵13203號卷第18至36頁
    ）、監視畫面翻拍照片（偵3124號卷第60至70頁）、現場照
    片（偵13203號卷第37至38頁反面）、臺北市政府警察局大
    同分局109年11月21日之搜索扣押筆錄暨扣押物品目錄表（
    偵13203號卷第11至13頁）、內政部警政署刑事警察局110年
    3月3日之搜索扣押筆錄暨扣押物品目錄表（偵3124號卷第13
    至15頁）、內政部警政署刑事警察局109年12月16日刑鑑字
    第1098028711號鑑定書（偵13203號卷第178頁）、共犯黃孟
    楷與上游之MESSAGE對話與FACETIME通話紀錄截圖（偵13203
    號卷第39至41頁）、共犯黃孟楷與警方之WECHAT與FACETIME
    語音通話聯絡譯文（偵13203號卷第42至65頁）等在卷可稽
    。又按販賣毒品者，其主觀上須有營利之意圖，且客觀上有
    販賣之行為，即足構成，至於實際上是否已經獲利，則非所
    問（最高法院93年度台上字第1651號）。查被告雖稱其完全
    沒有得到好處等語，然證人周振毅於警詢中證稱：我有告訴
    蕭碩鴻會有車馬費等語(偵3124卷第9頁反面)，衡情苟非有
    利可圖，被告當無甘冒重罪風險，無償鋌而走險之理，證人
    周振毅所述堪信為真，是不論被告實際上是否已經獲利，其
    於本案主觀上確有營利意圖甚明。綜上，足認被告自白與事
    實相符，是本案事證明確，被告犯行洵堪認定，應依法論科
    。
二、論罪科刑：
(一)按刑法上所謂陷害教唆，係指行為人原無犯罪之意思，純因
    具有司法警察權者之設計誘陷，以唆使其萌生犯意，待其形
    式上符合著手於犯罪行為之實行時，再予逮捕者而言。此種
    「陷害教唆」，因行為人原無犯罪之意思，具有司法警察權
    者復伺機逮捕，係以不正當手段入人於罪，尚難遽認被陷害
    教唆者成立犯罪；至刑事偵查技術上所謂之「釣魚」者，則
    指對於原已犯罪或具有犯罪故意之人，司法警察於獲悉後為
    取得證據，以設計引誘之方式，佯與之為對合行為，使其暴
    露犯罪事證，待其著手於犯罪行為之實行時，予以逮捕、偵
    辦者而言；後者因犯罪行為人主觀上原即有犯罪之意思，倘
    客觀上又已著手於犯罪行為之實行時，自得成立未遂犯，與
    「陷害教唆」情形迥然有別（最高法院102 年度台上字第98
    8號判決、101 年度台上字第3253號意旨參照）。查被告與
    共犯黃孟楷、周振毅原即有意圖營利販賣毒品果汁包之犯意
    聯絡，由共犯黃孟楷在WECHAT刊登販賣上開販毒訊息後，經
    執行網路巡邏之警員發現，始佯與共犯黃孟楷聯繫毒品交易
    事宜，進而查獲，此種偵查方式自屬「釣魚」，而非「陷害
    教唆」；又佯裝買家之警員實際上既無購買真意，顯無可能
    完成本案毒品交易，揆諸上開說明，應成立未遂犯。是核被
    告所為，係犯毒品危害防制條例第4條第6項、第3項之販賣
    第三級毒品未遂罪。被告意圖販賣而持有第三級毒品純質淨
    重5公克以上之低度行為，為販賣未遂之高度行為所吸收，
    不另論罪。
(二)被告與黃孟楷、周振毅間，就上開販賣第三級毒品未遂犯行
    ，具有犯意聯絡及行為分擔，應論以共同正犯。
(三)刑之減輕事由：
　⒈被告固已著手販賣毒品果汁包，然因喬裝買家之員警並無購
    買毒品之真意而不遂，屬未遂犯，應依刑法第25條第2 項之
    規定減輕其刑。
　⒉按毒品危害防制條例第17條第2項規定「犯第4條至第8條之罪
    於偵查及審判中均自白者，減輕其刑」，查被告就本案販賣
    第三級毒品未遂犯行，於偵查及審判中均自白在卷，自有毒
    品危害防制條例第17條第2項規定之適用，應依法減輕其刑
    ，並遞減輕之。
　⒊再按毒品危害防制條例第17條第1項規定：「犯第4條至第8條
    、第10條或第11條之罪，供出毒品來源，因而查獲其他正犯
    或共犯者，減輕或免除其刑」，其立法旨意在於鼓勵被告具
    體提供其毒品上游，擴大追查毒品來源，俾有效斷絕毒品之
    供給，以杜絕毒品泛濫，祇須被告願意供出毒品來源之上手
    ，因而查獲其他正犯或共犯者，即可邀減輕或免除其刑之寬
    典。所謂「供出毒品來源，因而查獲」，係指被告翔實供出
    毒品來源之具體事證，因而使有偵查（或調查）犯罪職權之
    公務員知悉而對之發動偵查（或調查），並因而查獲者而言
    （最高法院100年度台上字第4787號判決同此見解）。經查
    ，被告與黃孟楷為警查獲時，周振毅駕駛車輛在旁監控，見
    警而逃逸，案經調閱相關監視錄影器影像及經黃孟楷指認毒
    品上游，始確認周振毅真實身分等情，有臺北市政府警察局
    大同分局偵查佐陳家驊110年4月27日職務報告附卷可稽（本
    院軍訴卷第65頁），又被告於109年12月18日上午9時38分許
    偵訊中供出本案毒品來源為周振毅，並提供周振毅照片及資
    料，共犯黃孟楷於同日上午10時9分許偵訊時，經檢察官當
    庭提示被告所提供之周振毅照片後指認周振毅即為毒品來源
    等情，有被告及共犯黃孟楷當日偵訊筆錄附卷可考(偵13203
    卷第136至138、142至143頁)，是被告供出毒品來源因而查
    獲共犯周振毅，符合毒品危害防制條例第17條第1項規定。
    本院考量被告所犯上開犯行，對社會仍有相當之危害，尚不
    宜驟然免除其刑，爰依毒品危害防制條例第17條第1項規定
    ，再依法遞減輕其刑。
(四)爰以行為人之責任為基礎，審酌被告犯罪之動機、目的、手
    段、惡性、對於國民健康及社會秩序之危害程度、著手販賣
    之毒品果汁包數量、約定對價、所幸為警及時查獲而止於未
    遂、尚未實際獲利、犯後坦承犯行，兼衡被告自陳國中畢業
    之智識程度，現在重機店、搬家公司上班、與祖父母同住、
    經濟勉持、未婚無子之家庭生活狀況(本院軍訴卷第471頁)
    等一切情狀，量處如主文所示之刑。
三、沒收：
(一)扣案之本案毒品果汁包共1100包（驗前總毛重8183.80公克
    、總淨重7024.40公克、總純質淨重約70.24公克，取0.89公
    克鑑定用罄，驗餘淨重7023.51公克），經送鑑驗，檢出第
    三級毒品4-甲基甲基卡西酮成分乙節，有內政部警政署刑事
    警察局109年12月16日刑鑑字第1098028711號鑑定書在卷為
    憑(偵13203卷第178頁)，堪認上開扣案物確係毒品危害防制
    條例第2條第2項第3款所定之第三級毒品，因屬違禁物，連
    同難以完全析離之包裝袋1100個，依刑法第38條第1項之規
    定宣告沒收；至因鑑驗用罄部分既已滅失，則不予宣告沒收
    。
(二)扣案IPHONE行動電話1支(銀色，內含SIM卡1張)，係被告所
    有，用以聯繫本案毒品交易所用之物，業據被告坦承在卷（
    本院軍訴卷第202、466頁），自屬供犯本案犯行所用之物，
    爰依毒品危害防制條例第19條第1 項規定，不問屬於犯罪行
    為人與否，宣告沒收。
據上論斷，應依刑事訴訟法第299 條第1 項前段，判決如主文。
本案經檢察官賴佳琪提起公訴，檢察官林李嘉、陳郁仁到庭執行
職務。
中　　華　　民　　國   111    年    12     月    6    日
                  刑事第三庭    審判長法  官  賴淑敏
                                      法  官  江宜穎
                                      法  官  黃怡文
以上正本證明與原本無異。
如不服本判決應於收受本判決後20日內向本院提出上訴書狀，上
訴書狀應敘述具體理由。上訴書狀未敘述上訴理由者，應於上訴
期間屆滿後20日內補提理由書狀於本院(均須按他造當事人之人
數附繕本 )「切勿逕送上級法院」。 
中　　華　　民　　國　　111 　年　　12　　月　　6 　　日
                                      書記官  謝沛真
附錄本案論罪科刑法條：
毒品危害防制條例第4條
製造、運輸、販賣第一級毒品者，處死刑或無期徒刑；處無期徒
刑者，得併科新臺幣三千萬元以下罰金。
製造、運輸、販賣第二級毒品者，處無期徒刑或十年以上有期徒
刑，得併科新臺幣一千五百萬元以下罰金。
製造、運輸、販賣第三級毒品者，處七年以上有期徒刑，得併科
新臺幣一千萬元以下罰金。
製造、運輸、販賣第四級毒品者，處五年以上十二年以下有期徒
刑，得併科新臺幣五百萬元以下罰金。
製造、運輸、販賣專供製造或施用毒品之器具者，處一年以上七
年以下有期徒刑，得併科新臺幣一百五十萬元以下罰金。
前五項之未遂犯罰之。